臺灣新竹地方法院民事簡易判決
110年度竹簡字第271號
原      告  廖祥煌  
被      告  彭建凱  
上列當事人間刑事附帶民事訴訟請求損害賠償事件，經本院刑事
庭民國110年1月26日裁定移送前來（109年度交附民字第334號）
，本院於民國111年2月9日言詞辯論終結，判決如下：
    主  文
被告應給付原告新臺幣柒萬貳仟玖佰捌拾玖元及自民國一０九年
十二月十五日起至清償日止，按年息百分之五計算之利息。
原告其餘之訴駁回。
本判決第一項得假執行。但被告如以新臺幣柒萬貳仟玖佰捌拾玖
元為原告預供擔保，得免為假執行。
原告其餘假執行之聲請駁回。
    事實及理由
一、原告主張：被告於民國109年1月13日凌晨4時35分許，駕駛車
    牌號碼000-0000號自用小客車沿新竹市東區忠孝路由北往南
    方向行駛，行經新竹市東區忠孝路17巷口時，本應注意行車遇
    有變換車道時，應先顯示欲變換車道方向之燈光，亦應注意
    行經無號誌之交岔路口應減速慢行，作隨時停車之準備，而依當
    時天候晴、夜間有照明、路面乾燥無缺陷亦無障礙物、視距良
    好等一切情形，客觀上並無不能注意之情事，竟疏未注意，貿
    然未顯示方向燈光及減速慢行即變換車道駛入巷口，適有原
    告騎乘車牌號碼000-000號普通重型機車沿新竹市東區忠孝路
    17巷由西往東方向行駛至該巷口欲右轉忠孝路直行時，亦疏
    未注意禮讓多線道之被告自用小客車先行，致閃避不及而發
    生擦撞，原告受有右側遠端鎖骨粉碎性骨折、頭部外傷及臉
    部挫傷、右手挫傷、四肢多處擦挫傷等傷害，原告請求新臺
    幣（下同）傷口復原費用10萬元、眼鏡2,000元、牙齒56萬
    元、人員薪資8萬5,007元、看護人員費6萬6,000元、工作損
    失41萬7,780元、精神慰撫金120萬元、健康食品3萬元，依
    侵權行為法則提起本件訴訟等語，聲明：被告應給付246萬0
    ,787元及自刑事附帶民事訴訟起訴狀繕本送達翌日起至清償
    日止，按年息5％計算之利息，並願供擔保請准宣告假執行。
二、被告則以：伊認為兩造肇責比例原告70％、被告30％，被告僅
    按此肇責比例賠償，且就原告各項損害賠償金額，其中關於
    牙齒部分，原告在事發半年內從未處理，現在才提告，不能
    認為與本件車禍有關聯；工作損失部分，不過只是原告片面
    主張有升職機會，實際上原告任職公司並無正式升職公文；
    精神賠償部分，兩造在商討賠償金過程中並無爭吵、脅迫，
    是原告出院後人間蒸發、已讀不回，原告請求如此大筆金額
    不合理，本件原告請求賠償總額246萬0,787元過鉅等語，資
    為抗辯，爰答辯聲明駁回原告之訴及其假執行之聲請，並願
    供擔保請准宣告免為假執行。
三、本件不爭執事項如下：（見本院卷第268頁筆錄）
（一）本件道路交通事故發生日期、地點、經過，兩造同意如刑
      事判決所載之內容，並同意本院同此認定，不再其他調查
      ，且對於兩車駕駛人均有肇事責任，兩造亦無意見。
（二）對於本件原告請求傷口復原費用10萬元，被告沒有意見（
      見本院卷第27頁筆錄第17行）。
（三）對於原告已支出之醫療費用及強制險理賠，兩造同意均不
      再本院民事判決計算加減處理。　　
四、得心證之理由：
（一）關於侵權行為責任：
   1、按，因故意或過失，不法侵害他人之權利者，負損害賠償
      責任，民法第184條第1項前段定有明文。刑事判決所認定
      之事實，於獨立之民事訴訟，固無拘束力，惟民事法院就
      當事人主張之該事實，及其所聲明之證據，仍應自行調查
      斟酌，決定取捨，不能概予抹煞（最高法院69年台上字第
      2674號判例意旨參照），而刑事判決所認定之事實，雖無
      當然拘束獨立民事訴訟判決之效力，然刑事判決認定犯罪
      所由生之理由，如經當事人引用，則民事法院即不得恝置
      不論（最高法院94年度台上字第2173號判決意旨參見）。
   2、查，本件道路交通事故發生日期、地點、經過之事實，有
      本院109年度交易字第717號刑事一審判決正本1件在卷可
      稽（見本院卷第71～75頁），兩造同意上開刑事判決所載
      之內容，並同意本院同此認定，不再其他調查，則原告上
      開主張之侵權行為事實，堪信為真，原告請求被告負侵權
      行為損害賠償責任，固屬有據，惟肇責比例計算上，兩造
      有所爭執（見本院卷第269頁筆錄），本院依刑事109年度
      偵字第8159號偵查原卷卷附交通部公路總局新竹區監理所
      竹苗區車輛行車事故鑑定會0000000號鑑定意見書，鑑定
      結果如下：「廖祥煌駕駛普通重型機車，行經無號誌路口
      ，未顯示方向燈光即行右轉彎，又未充分注意左側多線道
      駛入之車輛並讓其先行，為肇事主因。彭建凱駕駛自用小
      客車，未顯示方向燈光即行往右變換車道駛入無號誌路口
      ，未減速慢行小心通過，為肇事次因。」（見本院卷第87
      〜91頁），本院審酌上開鑑定單位與兩造並無特殊情誼或
      怨隙，其所出具之鑑定報告，係參考應訊筆錄、現場圖及
      其他相關跡證，依其專業知識、經驗據以分析推論研判所
      得，自有相當之正確性及公信力，綜此肇事雙方原因力之
      強、弱與違規過失情節之輕重，認原告應負70％之肇事責
      任，被告應負30％之肇事責任，暨依民法第217條第1項「
      損害之發生或擴大，被害人與有過失者，法院得減輕賠償
      金額，或免除之」之規定，減輕被告70％之賠償責任。
（二）損害賠償範圍：
　　　按，當事人主張有利於己之事實者，就其事實有舉證之責
      任；請求將來給付之訴，以有預為請求之必要者為限，得
      提起之，民事訴訟法第277條前段、第246條定有明文。損
      害賠償，除法律另有規定或契約另有訂定外，應以填補債
      權人所受損害及所失利益為限。依通常情形，或依已定之
      計劃、設備或其他特別情事，可得預期之利益，視為所失
      利益；不法侵害他人之身體或健康者，對於被害人因此喪
      失或減少勞動能力，或增加生活上之需要，應負損害賠償
      責任；不法侵害他人之身體、健康者，被害人雖非財產上
      之損害，亦得請求賠償相當之金額，民法第216條、第193
      條第1項、第195條第1項分別定有明文。被害人因受傷需
      人看護，而由親屬看護時，雖無現實看護費之支出，亦應
      認被害人受有相當看護費之損害而得向加害人請求賠償（
      最高法院92年度台上字第1626號判決意旨參見）。慰藉金
      之多寡，應斟酌雙方之身分、地位、資力與加害之程度及
      其他各種情形核定相當之數額；其金額是否相當，自應依
      實際加害情形與被害人所受之痛苦及雙方之身分、地位、
      經濟狀況等關係決定之（最高法院85年度台上字第460號
      判決意旨參見）。茲續就原告請求賠償之項目與數額，准
      、駁如下：
　 1、傷口復原費用：
　　  本項原告請求10萬元，被告沒有意見（見本院卷第27頁筆
      錄第17行），則本院同此認定，全數認列。
　 2、眼鏡：
　　　本項原告請求2,000元，惟原告並未提出車禍當時確有配
      戴眼鏡受有損壞之證明，復經原告於本院110年10月6日言
      詞辯論期日在庭稱：「舊的車禍壞了，就去眼鏡行配新的
      ，2,000元，但忘記何時買的，舊的已經5年以上了。」（
      見本院卷第26頁筆錄），又無提出任何單據，依民事訴訟
      法第277條前段舉證責任分配法則，原告未盡其舉證責任
      ，此部分金額，不予認列。
   3、牙齒：
　　　本項原告請求56萬元，原告表示係至牙醫那邊估價，（見
      本院卷第26頁筆錄），而原告提出2紙診斷證明書，其中
      第1紙為109年1月23日台灣基督長老教會馬偕醫療財團法
      人新竹馬偕紀念醫院（下稱新竹馬偕醫院）診斷證明書記
      載原告因車禍於109年1月13日至該院急診1次，另於109年
      1月17日起至109年1月19日止，於該院住院1次，住院期間
      於109年1月18日至該院牙科會診，口內檢查發現「右上正
      中門齒斷裂，右上正中門齒至右上犬齒牙橋」脫落，建議
      後續進行補綴贋復治療（見本院卷第41頁），並無提及治
      療手段係採活動假牙、固定假牙或人工植牙方式，對照第
      2紙即110年1月7日禮正牙醫診所診斷證明書記載原告「右
      上門齒至右上第一大臼齒斷裂」，建議拔除斷裂殘根，進
      行補綴贋復治療，需植牙7顆，補綴植牙費用共42萬元整
      （見本院卷第43頁），前後2次診斷證明書記載原告牙齒
      受損狀況並非同一，且醫師診斷時間差距近1年，則第2次
      診斷證明書建議之醫療處置即植牙7顆是否必要、與被告
      所致損害是否具相當因果關係，無從判斷，本項事實真偽
      不明之不利益，自應由負舉證責任者即原告負擔，故原告
      預為請求治療牙齒醫療費用56萬元，不予准許。
　 4、人員薪資、工作損失：
　　　此節固據原告本人在庭稱：「（方才爭執事項裡面，你請
      求人員薪資8萬5,007元，還有工作損失41萬7,780元，到
      底是什麼錢？）因為這個事件我被調到其他單位，本來有
      升等機會都變成沒有，我本來上正常班，現在被調去輪班
      的工作。」等語在卷（見本院卷第270頁筆錄），惟依原
      告任職事業單位即台灣中油股份有限公司油品行銷事業部
      竹苗營業處110年11月23日竹人發字第11011378020號函表
      示：「查該員於109年1月21日至109年4月17日病假共計13
      日，該員病假期間薪資照給。惟依本公司規定，請病假須
      扣當月全勤獎金，該員病假跨3個月影響全勤獎金共計7,2
      96元，其餘薪給無影響。」（見本院卷第151頁），原告
      對此並無意見（見本院卷第269頁筆錄），本院認為原告
      主張之升等機會屬於中油公司內部人事行政考量，原因甚
      多，並非可單純歸咎於本件車禍，至於原告主張之職務調
      整，依中油公司上述函文可知原告受影響之薪資數額與職
      務調整無關，僅限於全勤與否之7,296元始受影響，故本
      項只能在實際受影響之7,296元範圍內准許之。　　　
　 5、看護人員費：
　　　原告因本件車禍受有右側遠端鎖骨粉碎性骨折、頭部外傷
      及臉部挫傷、右手挫傷、四肢多處擦挫傷等傷害，經新竹
      馬偕醫院醫師於109年1月17日對原告進行右側遠端鎖骨骨
      折復位及鈦合金勾狀骨釘釘板固定手術，原告於109年1月
      19日出院，醫師囑言需專人照護1個月，宜休養3個月（見
      本院卷第39頁），衡酌原告傷勢已有相當復原，本院認有
      1個月之期間僱請半日專人看護之必要，依半日看護行情
      每日1,200元，為本院職務上所知，本項於3萬6,000元（
      計算式：1,200元30日＝3萬6,000元）範圍內，核屬增加
      生活上需要之必要費用，應予准許。
　 6、精神慰撫金：
　　　本院審酌被告不法行為足以損害原告身體健康權，原告受
      害後於精神上產生一定痛苦，乃屬必然，併參原告52年次
      、三專肄業（見本院110年度竹司調字卷第38號《下稱調字
      卷》第25頁），暨其所得、財產（見調字卷第29〜38頁）、
      薪資年薪110萬元（見調字卷第57頁筆錄）；被告80年次
      、高職肄業（見調字卷第27頁），暨其所得、財產（見調
      字卷第39頁）、薪資不定打零工維生（見調字卷第57頁筆
      錄），綜合兩造身分、地位、經濟狀況、本件實際加害情
      形及被害人精神痛苦程度等等一切各情，認原告請求被告
      給付精神慰撫金120萬元，尚屬過高，應核減為10萬元。
      　
　 7、健康食品：
　　  依原告所提前開2紙醫院診斷證明書，未見醫師囑言針對
      原告所受傷害應服用何種健康食品，可對原告病情產生如
      何療效，且原告對於購買健康食品3萬元品項、單據亦付
      之闕如（見本院卷第171頁書狀），因無從認定其必要性
      ，即不能准許。
五、綜上，原告因侵權行為法則，請求被告給付7萬2,989元（計
    算式：傷口復原費用10萬元＋全勤獎金7,296元＋看護人員費3
    萬6,000元＋精神慰撫金10萬元＝24萬3,296元。24萬3,296元
    30％＝7萬2,989元，民法第217條第1項參看。小數點元以下，
    4捨5入），及自刑事附帶民事訴訟起訴狀繕本送達翌日即10
    9年12月15日起至清償日止，按年息5％計算之利息（見附民
    卷第83頁送達證書，民法第233條第1項前段、第229條第2項
    、第203條規定參看），為有理由，應予准許，爰判決如主
    文第1項所示，逾此範圍之請求，則無理由，應予駁回，如
    主文第2項所示。又，本判決係就民事訴訟法第427條第1項
    訴訟適用簡易程序所為被告部分敗訴之判決，爰依民事訴訟
    法第389條第1項第3款之規定，就被告敗訴部分應職權宣告
    假執行，如主文第3項所示，原告聲明願供擔保請准宣告假
    執行，僅係促請法院注意，本院並依民事訴訟法第392條第2
    項規定，准依被告聲請酌定相當擔保，宣告被告得預供擔保
    免為假執行，如主文第3項所示。至於原告敗訴部分，其假
    執行之聲請失其依據，併予駁回，如主文第4項所示。
六、本件事證已臻明確，兩造其餘攻擊防禦方法及所提證據，核
    與本件判決結果不生影響，爰不另一一論述，併予敘明。
七、本件係原告提起刑事附帶民事訴訟，請求損害賠償事件，依
    依刑事訴訟法第504條第2項規定，本無須繳納裁判費用，且
    經本院刑事庭裁定移送後，於本院民事訴訟程序進行期間亦
    無支付任何訴訟費用，是本院於裁判時即不為訴訟費用負擔
    之諭知，併予敘明。　　　　　　　　
中　　華　　民　　國　　111 　年　　3 　　月　　11　　日
                  新竹簡易庭  法　官　周美玲
以上正本係照原本作成。
如對本判決上訴，須於判決送達後20日內向本院提出上訴狀，應
附理由並添具繕本1件，且刑事法院依刑事訴訟法第504條第1項
以裁定將附帶民事訴訟移送同院民事庭，依同條第2項規定，固
應免納裁判費，然所應免納裁判費之範圍，以移送前之附帶民事
訴訟為限，一經移送同院民事庭，即應適用民事訴訟法之規定，
故提起上訴時應按不服程度繳納第二審上訴費用。如原告對於敗
訴部分全部不服而提起上訴，上訴利益為新臺幣238萬7,798元（
246萬0,787元－7萬2,989元），應繳納第二審上訴費用新臺幣3萬
6,991元。如被告對本判決全部不服提起上訴，上訴利益為新臺
幣7萬2,989元，應繳納第二審上訴費用新臺幣1,500元。
中　　華　　民　　國　　111 　年　　3 　　月　　11　　日
                              書記官　林盈伸